臺灣高等法院臺中分院刑事判決
111年度金上訴字第1677號
上  訴  人  臺灣臺中地方檢察署檢察官
被      告  吳志堅



上列上訴人因被告加重詐欺等案件，不服臺灣臺中地方法院111
年度金訴緝字第20號中華民國111年5月31日第一審判決（起訴案
號：臺灣臺中地方檢察署110年度偵字第11229號），提起上訴，
本院判決如下：
    主  文
原判決關於各罪宣告刑及所定應執行刑部分，均撤銷。
吳志堅三人以上共同犯詐欺取財罪，累犯，處有期徒刑壹年貳月
；又三人以上共同犯詐欺取財罪，累犯，處有期徒刑壹年壹月。
應執行有期徒刑壹年伍月。
    犯罪事實及理由
一、本院審判範圍之說明：
  ㈠上訴得明示僅就判決之刑、沒收或保安處分一部為之，修正
    後刑事訴訟法第348條第3項定有明文。依該條項之立法說明
    ：「為尊重當事人設定攻防之範圍，並減輕上訴審審理之負
    擔，容許上訴權人僅針對刑、沒收或保安處分一部提起上訴
    ，其未表明上訴之認定犯罪事實部分，則不在第二審之審判
    範圍。如為數罪併罰之案件，亦得僅針對各罪之刑、沒收、
    保安處分或對併罰所定之應執行刑、沒收、保安處分，提起
    上訴，其效力不及於原審所認定之各犯罪事實，此部分犯罪
    事實不在上訴審審查範圍」等語。可見上訴權人就下級審判
    決聲明不服提起上訴時，依現行法律規定，得在明示其範圍
    之前提下，擇定僅就該判決之「刑」（包括宣告刑、執行刑
    ）、「沒收」、「保安處分」等部分單獨提起上訴，而與修
    正前認為上開法律效果與犯罪事實及所犯罪名係絕對不可分
    之過往見解明顯有別。此時上訴審法院之審查範圍，將因上
    訴權人行使其程序上之處分權而受有限制，除與前揭單獨上
    訴部分具有互相牽動之不可分關係、為免發生裁判歧異之特
    殊考量外，原則上不再實質審查下級審法院所認定之犯罪事
    實，亦即應以下級審法院所認定之犯罪事實，作為審認其所
    宣告之「刑」、「沒收」、「保安處分」是否違法不當之判
    斷基礎。
  ㈡本案係由檢察官提起上訴，被告吳志堅（下稱被告）則未於
    法定期間內上訴。依檢察官上訴書及於本院蒞庭時所陳之上
    訴範圍，已表明係因原判決未依累犯規定加重其刑，顯有違
    誤而提起上訴（見本院卷第7至13、168頁）。足見檢察官之
    上訴意旨已明示僅就原判決所宣告之「刑」(即刑之加重事
    由)部分提起上訴，依前揭說明，本院僅須就原判決所宣告
    之「刑」有無違法不當進行審查。至於原判決關於犯罪事實
    、沒收之認定，則不在檢察官明示上訴範圍之列，即非本院
    之審理範圍。是本院自應以原判決所認定之犯罪事實為前提
    ，據以衡量檢察官針對「刑」(即刑之加重事由)不服之上訴
    理由是否可採，合先敘明。
二、原判決所認定之犯罪事實：
    被告於民國109年9月間，加入王文君（本案所涉部分，業經
    臺灣新竹地方法院110年度金訴字第158號判決有罪確定）及
    真實姓名年籍不詳、通訊軟體群組內暱稱「五碗拉麵」、「
    新豐泰」等人及其他不詳姓名年籍之成年人所組成之三人以
    上，以實施詐術為手段，具持續性及牟利性之結構性詐欺集
    團犯罪組織（被告犯參與犯罪組織部分，業經臺灣新北地方
    法院110年度金訴字第197號判決確定，不在本案審理範圍）
    ，並擔任車手角色。被告與王文君、暱稱「新豐泰」、「五
    碗拉麵」等真實姓名年籍不詳之詐欺集團成員共同意圖為自
    己不法之所有，基於三人以上共同犯詐欺取財及洗錢之犯意
    聯絡，由王文君於109年12月9日20時許，在彰化高鐵站，將
    元文龍（由警方另行偵辦中）之臺灣銀行健行分行帳號0000
    00000000號帳戶（下稱元文龍之臺銀帳戶）之提款卡交付被
    告，再由「新豐泰」、「五碗拉麵」所屬詐欺集團內真實姓
    名年籍不詳之成員分別於如附表所示之時間，以如附表所示
    之方式，訛騙如附表所示之告訴人柯旭恩及侯惠琦，使其等
    均陷於錯誤，各於如附表所示之時間，依指示將如附表所示
    之金額匯至如附表所示之元文龍之臺銀帳戶內，再由「新豐
    泰」通知王文君，王文君繼而通知被告持元文龍之臺銀帳戶
    提款卡於如附表所示之時間、地點，操作提款機提領如附表
    所示之款項，並於同年月10日23時23分許，在臺中市○○區○○
    ○街00號之兒三公園，將所提領之詐欺贓款交予王文君，再
    由王文君於同年月11日，在板橋火車站，將其餘款項交予「
    新豐泰」、「五碗拉麵」所屬詐欺集團內之不詳成員，藉以
    隱匿犯罪所得之去向。
三、關於法定刑(即論罪)及處斷刑(即刑之加重減輕)部分：
  ㈠依上開犯罪事實所載，參與本案詐欺取財之人除施以詐術之
　  不詳詐欺集團成員（即「新豐泰」、「五碗拉麵」等人)外
　  ，尚有被告、王文君及收取王文君繳回詐欺贓款之不詳詐欺
　  集團成員等人，足認參與本案詐欺取財犯行之成員達3人以
　  上。
  ㈡在告訴人2人受騙而陷於錯誤匯款後，被告依其行為分擔模式
    ，於收取王文君交付之提款卡後，持以提領詐騙所得，復將
    其所提得之贓款，交由王文君轉交與詐欺集團其他成員，顯
    以此方式製造金流斷點方式，掩飾該詐欺所得之本質及去向
    。
  ㈢核被告就附表編號1、2部分所為，均係犯刑法第339條之4第
　  1項第2款之三人以上共同犯詐欺取財罪、洗錢防制法第14條
　  第1項之一般洗錢罪（均各2罪）。
  ㈣被告與所屬本案詐欺集團其他成員於附表編號1、2「詐騙方
    式」欄所示之時間內，分工由該不詳成員以電話對告訴人2
    人施行詐術後，使告訴人2人接續將款項匯入指定帳戶內；
    告訴人2人受騙匯款後，由被告持提款卡，於如附表編號1、
    2所示之提領時間，分數次提領告訴人2人受騙匯入之款項，
    再交由王文君轉交與本案詐欺集團其他不詳成員，各係侵害
    同一告訴人之財產法益，該數次之提款行為獨立性亦極為薄
    弱，依一般社會健全觀念，在時間差距上，難以強行分開，
    在刑法評價上，以視為數個舉動之接續施行，均為接續犯，
    應各論以刑法第339條之4第1項第2款三人以上共同犯詐欺取
    財之1罪及洗錢防制法第14條第1項一般洗錢之一罪。
  ㈤本案詐欺取財之流程，係先由詐欺集團不詳成員以不詳方法
    取得可供作為人頭帳戶之金融帳戶後，由詐欺集團不詳成員
    向告訴人2人施以詐術，迨告訴人2人遭詐欺而將款項匯入指
    定之帳戶，由被告持提款卡提領詐欺款項後交與王文君，再
    由王文君轉交與詐欺集團不詳成員，則被告與王文君、本案
    詐欺集團成員「新豐泰」、「五碗拉麵」及其他不詳成員間
    ，顯係基於自己犯罪之意思共同參與該集團組織之分工，各
    自分擔犯罪構成要件行為之一部，相互利用他人之行為，以
    達詐欺犯罪之目的無訛。是被告與王文君、本案詐欺集團成
    員「新豐泰」、「五碗拉麵」及其他不詳成員間，就本案犯
    行，均有犯意聯絡及行為分擔，應依刑法第28條之規定，論
    以共同正犯。
  ㈥被告上開所為，均係以一行為同時觸犯刑法第339條之4第1項
    第2款及洗錢防制法第14條第1項之罪，為想像競合犯，均應
    依刑法第55條規定，各從一重論以刑法第339條之4第1項第2
    款之罪。
  ㈦詐欺取財罪，係為保護個人之財產法益而設，行為人罪數之
    計算，自應依遭詐騙之被害人人數計算，是被告就犯罪事實
    欄一之附表編號1、2所示加重詐欺取財犯行，犯意各別、行
    為互殊，且侵害法益不同，應予分論併罰。
  ㈧被告於偵查、原審及本院審理時，就其所犯之一般洗錢罪均
    坦承不諱，原應依洗錢防制法第16條第2項規定減輕其刑，
    惟其所犯之一般洗錢罪係想像競合犯之輕罪，已從一重之三
    人以上共同詐欺取財罪處斷，無從逕依上開規定減輕其刑，
    惟本院於量刑時，仍併予審酌上開減刑事由，附此敘明。
  ㈨是否適用累犯規定加重其刑之說明：
  ⒈被告曾因違反毒品危害防制條例案件，經臺灣雲林地方法院
    以102年度訴字第254號判決定應執行刑有期徒刑3年10月；
    又因違反毒品危害防制條例案件，經同法院以102年度易字
    第397號判決判處有期徒刑6月確定。嗣上開兩案接續執行，
    於105年3月11日因縮短刑期假釋出監，於106年4月23日假釋
    期滿未經撤銷，視為執行完畢等情，此有臺灣高等法院被告
    前案紀錄表在卷可參。被告於上開有期徒刑執行完畢後之5
    年內，故意犯本案有期徒刑以上之上開兩罪，均構成累犯。
  ⒉被告有前述構成累犯之事實，並有刑罰反應力薄弱之情，業
    經檢察官於本院審理時具體指明，並主張應依累犯規定加重
    其刑（見本院卷第172、177頁）。本院審酌被告於上開前案
    所受徒刑執行完畢後，仍未能記取教訓，再為本案犯行，足
    見其對刑罰反應力薄弱，且其本案犯行，侵害他人法益，具
    有特別之惡性，縱因此加重其本案所犯各罪之刑，均不致生
    行為人所受之刑罰超過其所應負擔罪責及其人身自由因此有
    遭受過苛之侵害，而不符憲法罪刑相當原則或牴觸憲法第23
    條比例原則之情形，依前揭說明，自應依刑法第47條第1項
    累犯規定，就其本案所犯之罪均加重其刑。
四、本院撤銷改判之說明：
  ㈠原審經審判結果，以被告前揭犯罪事證明確，予以論罪科刑
    ，並說明：「被告固有起訴書所載之前科紀錄，然檢察官就
    被告構成累犯之事實及應加重其刑之事項，並未具體指出證
    明之方法…本院僅將該等前科紀錄列為刑法第57條第5款所定
    『犯罪行為人之品行』之審酌事項，而不依刑法第47條第1項
    規定，將被告論以累犯並加重其刑。」等由，而量處如表編
    號1、2主文欄所示之宣告刑，並定應執行刑為有期徒刑1年4
    月，固非無見。惟查：
　⒈被告所犯上開兩罪，均構成累犯，且被告有前述構成累犯之
    事實，並有刑罰反應力薄弱及特別惡性之情，應依刑法第47
    條第1項規定，各加重其刑，已詳如前述。
　⒉原判決理由雖敘明已將上開構成累犯之前科素行，列為刑法
    第57條第5款所定「犯罪行為人之品行」之審酌事項。然被
    告除上開構成累犯之前科素行外，另有違反毒品危害防制條
    例、侵占、詐欺、洗錢防制法及侵占等案件，經法院論罪科
    刑，此有臺灣高等法院被告前案紀錄表在卷可查，其素行不
    良，且共同正犯王文君因詐騙告訴人2人，業經臺灣新竹地
    方法院110年度金訴字第158號判決各判處有期徒刑1年4月、
    併科罰金新臺幣(下同)5千元(告訴人柯旭恩部分)及1年2月
    、併科罰金3千元(告訴人侯惠琦部分)，亦有上開判決附卷
    可查(見本院卷第125至148頁)，況被告亦未與告訴人達成和
    解，原審於將上開構成累犯之前科列入刑法第57條第5款之
    量刑因子後，就詐騙告訴人侯惠琦部分，竟僅量處法定刑之
    最低度刑（有期徒刑1年），而就犯罪情節較重之詐騙告訴
    人柯旭恩部分，亦僅量處低度刑有期徒刑1年1月，原審於量
    刑時顯然未充分評價上開構成累犯之前科素行，所為量刑自
    非妥適。
　㈡原審未及審酌檢察官於本院審理時，已具體指明被告有構成
    累犯之事實，並敘明應依累犯規定加重其刑之理由，而未斟
    酌是否適用刑法第47條第1項規定加重其刑，雖原判決理由
    已敘明將上開構成累犯之前科素行列為刑法第57條之量刑審
    酌事項，然原判決就被告所犯上開2罪所處之刑，均有就此
    量刑因子評價不足致量刑失當之情。檢察官以此為由提起上
    訴，認原審量刑過輕，請求撤銷原判決（見本院卷第168頁
    ），即屬有理由，自應由本院將原判決關於各罪宣告刑及所
    定執行刑部分，均予以撤銷改判。
  ㈢爰審酌被告之素行(除構成累犯之前科外)，及其年輕力壯，
    竟不思循正當途徑獲取財物，反加入該詐欺集團並擔任提領
    詐欺贓款之車手工作，利用一般民眾欠缺法律專業知識而施
    以詐術，以此等非法方法圖謀不法所得，詐取告訴人之財物
    ，所為實值非難；兼衡被告犯後於偵查及審理時已知坦承犯
    行(承認犯有洗錢及加重詐欺罪)之態度，然因目前另案在監
    執行，無能力與告訴人調解等節（見金訴緝卷第139頁）；
    並酌以被告自陳之智識程度，就業及收入狀況、婚姻、家庭
    生活及經濟狀況（詳見金訴緝卷第151頁、本院卷第176頁）
    ，暨被告本案之犯罪動機、手段、參與程度較王文君略輕、
    擔任之角色、犯罪所獲利益、所生危害等一切情狀，分別量
    處如主文欄所示之刑；復衡酌被告所犯各罪侵害法益之異同
    、對侵害法益之加重效應、時間、空間之密接程度，而為整
    體評價後，合併定其應執行之刑如主文所示，以示懲儆。
據上論結，應依刑事訴訟法第369條第1項前段，刑法第47條第1
項、第51條第5款，刑法施行法第1條之1第1項，判決如主文。
本案經檢察官何昌翰提起公訴，經檢察官蔣得龍提起上訴，檢察
官謝謂誠到庭執行職務。
中　　華　　民　　國　　111 　年　　8 　　月　　25　　日
           刑事第四庭　   審判長法　官　蔡  名  曜
                                法　官　黃  玉  琪
                                法　官　邱  鼎  文

以上正本證明與原本無異。
如不服本判決應於收受送達後二十日內向本院提出上訴書狀，其
未敘述上訴理由者，並得於提起上訴後二十日內向本院補提理由
書(均須按他造當事人之人數附繕本)「切勿逕送上級法院」。因
疫情而遲誤不變期間，得向法院聲請回復原狀。

                                書記官  陳  妙  瑋     
　　　　　　　　　　　　　　　　  
中　　華　　民　　國　　111 　年　　8 　　月　　25　　日
附錄本案論罪科刑法條全文：
洗錢防制法第14條
有第2條各款所列洗錢行為者，處7年以下有期徒刑，併科新臺幣
5百萬元以下罰金。
前項之未遂犯罰之。
前二項情形，不得科以超過其特定犯罪所定最重本刑之刑。
　
中華民國刑法第339條之4
犯第339條詐欺罪而有下列情形之一者，處1年以上7年以下有期
徒刑，得併科1百萬元以下罰金：
一、冒用政府機關或公務員名義犯之。
二、三人以上共同犯之。
三、以廣播電視、電子通訊、網際網路或其他媒體等傳播工具，
    對公眾散布而犯之。
前項之未遂犯罰之。

附表
編號 告訴人 詐騙經過 匯款時間、金額（新臺幣）及匯入帳戶 提領時間及 金額(新臺幣) 提領地點 主文 1 柯旭恩 該詐欺集團成員於109年12月10日19時6分許前某時，佯裝為「HITO本舖」服務人員，以「00-00000000」、「+000000000000」號等電話致電柯旭恩，向柯旭恩佯稱：其網路購物時系統發生錯誤，須依指示操作解除設定云云，使柯旭恩陷於錯誤，而接續匯款至指定之人頭帳戶（與本案人頭帳戶相關之匯款詳右述）。 109年12月10日190時6分許，匯款124,042元至元文龍所申設之臺灣銀行健行分行帳號：000000000000號帳戶 109年12月10日19時38分許，提領60,000元 臺中市○○區○○○路00號（臺灣銀行精密園區分行ATM） 吳志堅三人以上共同犯詐欺取財罪，處有期徒刑壹年壹月(業經本院撤銷宣告刑。詳如主文欄所示)      109年12月10日19時41分許，提領60,000元       109年12月10日20時11分許，提領20,000元（不含5元手續費；超出柯旭恩匯款部分之15,958元為編號2所示之侯惠琦所匯入） 臺中市○○區○○○街00號「全家便利商店臺中親家店」  2 侯惠琦 該詐欺集團成員於109年12月6日15時39分許，佯裝為「HITO本舖」服務人員及中國信託銀行人員，以「+00000000000」、「+00000000000」號等電話致電侯惠琦，向侯惠琦佯稱：其網路購物時系統發生錯誤，多訂了20筆1千多元之訂單，須依指示操作解除云云，使侯惠琦陷於錯誤，而接續匯款至指定之人頭帳戶（與本案人頭帳戶相關之匯款詳右述）。 ⑴109年12月10    日19時17分許   ，匯款14,693   元 ⑵109年12月10  日19時33分許   ，匯款7,985   元 ⑴⑵合計匯入2 2,678元，均匯款款至元文龍所申設之臺灣銀行健行分行帳號：000000000000號帳戶  ⑷ 109年12月10日20時11分許，提領20,000元（其中之15,958元，為侯惠琦匯入之部分） 臺中市○○區○○○街00號「全家便利商店臺中親家店」 吳志堅三人以上共同犯詐欺取財罪，處有期徒刑壹年(業經本院撤銷宣告刑。詳如主文欄所示)。      109年12月10日20時12分許，提領6,000元（不含5元手續費）       合計提領21,958元